臺灣臺中地方法院刑事判決
110年度交簡上字第290號
上  訴  人  臺灣臺中地方檢察署檢察官
被      告  李偉業


上列上訴人因被告過失傷害案件，不服本院中華民國110年9月30
日110年度中交簡字第1781號第一審簡易判決（聲請簡易判決處
刑案號：110年度偵字第18893號），提起上訴，本院管轄第二審
之合議庭判決如下：
    主    文
上訴駁回。
    犯罪事實
一、李偉業於民國109年9月16日下午3時34分許前某時，駕駛車
    牌號碼000-0000號自小客車，沿臺中市北區西屯路1段由華
    美街2段往德化街方向行駛，於同日下午3時34分許，行經臺
    中市北區西屯路1段與忠明路交岔路口時，本應注意汽車行
    駛至交岔路口，其行進應遵守燈光號誌，且依當時天候晴，
    日間自然光線，路面鋪裝柏油、乾燥、無缺陷、無障礙物、
    視距良好、行車管制號誌動作正常等，無不能注意之情事，
    竟疏未注意其行向之行車管制號誌變換為紅燈，貿然直行，
    適吳玟欣騎乘車牌號碼000-000號普通重型機車，沿臺中市
    北區忠明路由臺灣大道2段往華富街方向，起駛通過上開交
    岔路口，2車因而發生碰撞，致吳玟欣人車倒地，受有㈠左肩
    胛部、左臀及右膝挫傷；㈡疑似頸部、兩側上臂（雙臂）、
    兩側胸壁及兩側下背部扭挫傷；㈢頭痛、頭暈，疑似腦震盪
    症狀；㈣腰椎第2、3節、第4、5節椎間盤突出併神經壓迫；㈤
    腰椎挫傷之傷害。嗣李偉業於肇事後、有偵查犯罪職權之機
    關或公務員發覺前，主動向到場處理之員警坦承其為肇事之
    人，並接受裁判。
二、案經吳玟欣訴由臺中市政府警察局第二分局報告臺灣臺中地
    方檢察署檢察官偵查後聲請簡易判決處刑。
    理    由
壹、程序部分
   本判決所引用被告李偉業以外之人於審判外之陳述，檢察官
   及被告於本院審理時均同意有證據能力，迄辯論終結前未聲
   明異議，本院審酌上開證據資料作成時之情況，尚無違法不
   當及證明力明顯過低之瑕疵，認以之作為證據應屬適當，依
   刑事訴訟法第159條之5第1項規定，均有證據能力。另引用之
   非供述證據，並無證據證明係公務員違背法定程序所取得，
   亦無顯有不可信之情況，檢察官及被告於本院審理時均同意
   有證據能力，經本院提示予被告並告以要旨而為合法調查，
   應認均得作為證據。
貳、實體部分
一、認定犯罪事實所憑證據及理由
  ㈠上揭犯罪事實，業據被告於偵查及本院審理時坦承不諱，核
    與告訴人吳玟欣於警詢及偵查中之指述（見偵字卷第25-27
    頁、第49-51頁、第101-102頁）相符，亦有職務報告、國軍
    台中總醫院中清分院診斷證明書、臺中市政府警察局道路交
    通事故初步分析研判表、道路交通事故現場圖、道路交通事
    故調查報告表㈠、㈡、現場及車損照片、行車紀錄器影像截圖
    照片、臺中市政府警察局道路交通事故肇事人自首情形紀錄
    表、車號查詢汽（機）車車籍、證號查詢汽（機）車駕駛人
    、臺中市政府警察局舉發違反道路交通管理事件通知單影本
    、林森醫院111年1月4日林醫字第3658號函及110年6月7日、
    110年12月17日診斷證明書附卷可稽（見偵字卷第17頁、第3
    5-43頁、第55-63頁、第69-73頁、第77-85頁、第105頁，本
    院交簡上字卷第75-77頁），足認被告所為任意性自白與事
    實相符，堪以採信。
  ㈡被告之過失行為與告訴人之受傷結果間，具有因果關係：
　⒈按汽車行駛至交岔路口，其行進、轉彎，應遵守燈光號誌或
    交通指揮人員之指揮，遇有交通指揮人員指揮與燈光號誌並
    用時，以交通指揮人員之指揮為準，道路交通安全規則第10
    2條第1項第1款訂有明文。查被告行駛至本案事故地點之交
    岔路口前、尚未超越停止線時，其行向之行車管制號誌已變
    換為紅燈乙節，有行車紀錄器影像截圖照片存卷可證（見偵
    字卷第69頁），被告既領有合格駕駛執照且為自小客車駕駛
    人，自負有上開注意義務，而依本案事故發生時，天候晴，
    日間自然光線，路面鋪裝柏油、乾燥、無缺陷、無障礙物、
    視距良好、行車管制號誌動作正常等，無不能注意情事，卻
    疏未注意遵守燈光號誌，貿然直行闖越紅燈欲通過上開交岔
    路口，致生本案事故，顯有過失。
　⒉告訴人於本案事故發生後，立即就醫，經醫師診斷其受有頸
    部、兩側胸壁及兩側下背部扭挫傷、左臀挫傷等傷害，並於
    翌（17）日隨即至林森醫院就診，經醫師診斷受有腰椎第2
    、3節、第4、5節椎間盤突出併神經壓迫之傷害，因而接受
    腰椎第2、3節、第4、5節後位減壓與骨融合手術，住院共20
    日。嗣後仍有下背痛與左髖關節痠痛情形，定期回診追蹤治
    療，惟因持續在治療中，而無法判定是否已達重大不治之結
    果等情，有國軍台中總醫院中清分院診斷證明書、林森醫院
    111年1月4日林醫字第3658號函及110年6月7日、110年12月1
    7日診斷證明書在卷可參（見偵字卷第35頁、第105頁，本院
    交簡上字卷第75-77頁），足見告訴人於本案事故發生後，
    已發覺其靠近腰部之身體部位有受傷，並立即接受腰椎損傷
    相關治療迄今，倘係自有疾病，應無可能於如此短暫之期間
    內發展至須立即接受手術及術後長期追蹤治療之病程，堪認
    被告上開過失行為確實與告訴人之腰椎第2、3節、第4、5節
    椎間盤突出併神經壓迫損傷結果間有相當因果關係，被告一
    度陳稱：告訴人是否有椎間盤突出之舊疾等語，尚無足採。
    惟告訴人所受傷勢既仍在治療中，而無從確認是否無透過治
    療改善之可能，卷內亦無證據足認客觀上已造成重大不治或
    難治之傷害結果，尚難認已達重傷害之程度。
　⒊又若被告有盡上開注意義務，應可避免本案事故發生致告訴
    人受有如犯罪事實欄所載傷害之結果，二者間具備因果關係
    ，要屬無疑。
　㈢綜上所述，本案事證業已明確，被告犯行堪以認定，應依法
    論科。
二、核被告所為，係犯刑法第284條前段之過失傷害罪。另按對於未發覺之罪自首而受裁判者，得減輕其刑。但有特別規定者，依其規定，刑法第62條定有明文。查員警獲報時因報案人未報明姓名，尚不知何人為肇事人，被告於員警到場處理時在場，並承認為肇事人等情，有臺中市政府警察局道路交通事故肇事人自首情形紀錄表附卷可佐（見偵字卷第73頁），被告始終接受調查、審判，足認其在有偵查犯罪職權之公務員尚未知悉其涉有犯罪嫌疑前，坦承為肇事人且接受裁判，核與刑法第62條前段所定自首之要件相符，衡諸被告之自首行為對於偵（調）查機關易於偵明犯罪之事實真相非無助益及本案情節等，依上開規定，減輕其刑。
三、上訴駁回之理由
  ㈠檢察官上訴意旨略以：被告雖承認其過失行為，然迄今未賠
    償告訴人或表達懺悔之意，足見被告並無反省與悔改，原審
    另有未及審酌林森醫院之最新診斷證明之處，則原審判決判
    處拘役40日，其量刑實有輕縱，難收懲儆之效等語。
  ㈡刑之量定及定應執行刑，係法院就繫屬個案犯罪之整體評價
    ，為法院得依職權自由裁量之事項，苟其量刑已以行為人之
    責任為基礎，並斟酌刑法第57條各款規定所列情狀，在法定
    刑度內，酌量科刑，無偏執一端，亦無顯然失當或違反公平
    、比例及罪刑相當原則者，自不能任意指為違法。又同一犯
    罪事實與情節，如別無其他加重或減輕之原因，下級審法院
    量定之刑，亦無過重或失輕之不當情形，則上級審法院對下
    級審法院之職權行使，原則上應予尊重。經查：
　⒈原審認被告犯過失傷害罪之罪證明確，依同法第62條前段規定減輕其刑，並以行為人責任為基礎，審酌被告駕車疏於注意其行向之號誌變換為紅燈，貿然通過交岔路口，致釀本件事故，過失情節非輕，造成告訴人受有上開傷害，其犯後坦承犯行，因告訴人之子表示告訴人不願再進行調解，因而迄原審判決時仍未與告訴人和解，兼衡被告無任何前案紀錄及其自陳碩士畢業之智識程度，經商，小康之家庭經濟狀況等一切情狀，量處拘役40日，併諭知易科罰金之折算標準，業已考量告訴人因本案事故受有腰椎第2、3節、第4、5節椎間盤突出併神經壓迫之傷害結果，核其認事用法洵無違誤，告訴人所受傷勢未達重傷害之程度乙情，復經本院敘明如前；原審之量刑亦未逾越法定範圍，已兼顧刑法第57條所定各項有利、不利於被告之因素，屬原審量刑裁量權之適法行使，無顯然違法、輕重失當而有違公平、比例及罪刑相當原則或裁量權濫用之情，被告未與告訴人達成和解、賠償損害、取得諒解等情形均無變更，即無從動搖原審量刑之適法性而得為不利被告之斟酌，不得遽指原審量刑有何違法或不當。
　⒉又民事上請求權與刑事之刑罰權係屬二事，調（和）解制度
    係建立在雙方均有意願之前提，能否達成調（和）解，除關
    乎雙方對於損害金額、賠償方式等之認知差異，亦涉及雙方
    經濟能力、生活負擔之具體衡量，被告有無與告訴人成立調
    （和）解及有無賠償之結果，固可作為其犯後態度之審酌，
    但並非唯一考量，仍應綜合相關情節加以判斷，避免被告遭
    受過苛處罰或評價不足之問題。告訴人之子曾以簡訊告知被
    告決定由法院裁判等意旨（見本院交簡上字卷第93頁），嗣
    於原審審理期間明示：伊等先前和被告調解無結果，伊等認
    為沒有再談的必要，且已委由律師處理等語（見本院中交簡
    字卷第23頁），告訴人嗣於本院審理時提出刑事附帶民事訴
    訟，可認雙方雖未能就民事部分達成共識，告訴人仍得循民
    事訴訟尋求損害之填補，而被告自偵查時起至本院審理時止
    均坦承犯行、面對己過，非無自省之表現，尚難僅憑雙方就
    民事責任之爭執，逕認被告犯後態度不佳或無悔悟之意，並
    以此認定原審量刑有何違法或不當。準此，檢察官執前詞指
    摘原審認事用法及量刑不當，屬無理由，應予駁回。
據上論斷，應依刑事訴訟法第455條之1第1項、第3項、第368條
，判決如主文。
本案經檢察官楊仕正聲請簡易判決處刑及提起上訴，檢察官林明
誼到庭執行職務。
中　　華　　民　　國　 111　　年　　2　　月　 　17　　日
                  刑事第十五庭  審判長法  官  簡佩珺
                                      法  官  湯有朋
                                      法  官  鄭咏欣 
以上正本證明與原本無異。
不得上訴。
                                     書記官  施佑諭      
中　　華　　民　　國　  111   年　　2    月　 　17　日 
  
附錄本案論罪科刑法條：
中華民國刑法第284條
因過失傷害人者，處一年以下有期徒刑、拘役或十萬元以下罰金
；致重傷者，處三年以下有期徒刑、拘役或三十萬元以下罰金。